臺灣新竹地方法院刑事裁定
110年度聲字第505號
聲明異議人  
即  受刑人 黃富田 



上列聲明異議人即受刑人因詐欺等案件，不服臺灣新竹地方檢察
署檢察官之指揮執行(民國110年3月2日竹檢永執憲110執聲他215
字第1109006386號函)，聲明異議，本院裁定如下：
　　主　文
聲明異議駁回。
　　理　由
一、聲明異議意旨略以：聲明異議人即受刑人(下稱聲明異議人)
    黃富田向臺灣新竹地方檢察署(下稱新竹地檢署)聲請所犯詐
    欺及妨害自由合併定應執行刑，該署於民國110年3月2日函
    覆「台端已不請求聲請定應執行刑並繳納易科罰金，故台端
    本次再度聲請合併定應執行刑一事，歉難辦理」，聲明異議
    人聲請合併只是為提高執行率，非故意繳納罰金後再聲請合
    併定應執行刑，檢察官有意扭曲事實，又意願回覆表是否具
    法律效力？檢察官聲請定執行刑，並未註明得易科罰金案繳
    納罰金後不得聲請合併定應執行刑云云。
二、按受刑人或其法定代理人或配偶以檢察官執行之指揮為不當
    者，得向諭知該裁判之法院聲明異議；法院應就異議之聲明
    裁定之，刑事訴訟法第484條、第486條分別定有明文。本件
    書狀固記載「刑事抗告狀」，惟探求聲明異議人提出該書狀
    之真意，係對新竹地檢署未准許聲請合併定應執行刑一事不
    服，可認其真意應係對檢察官執行指揮不服而聲明異議，本
    院自應依聲明異議之程序處理，合先敘明。
三、按數罪併罰有二裁判以上宣告多數有期徒刑者，於各刑中之
    最長期以上，各刑合併之刑期以下，定其應執行之刑期，刑
    法第51條第5款、第53條規定甚明。又鑑於現行數罪併罰規
    定未設限制，造成併罰範圍於事後不斷擴大，有違法之安定
    性，為明確數罪併罰適用範圍，並避免不得易科罰金之罪與
    得易科罰金之罪合併，造成得易科罰金之罪無法單獨易科罰
    金，罪責失衡，不利於受刑人，立法者乃於102年1月23日修
    正公布刑法第50條（同年月25日生效），增訂第1項但書及
    第2項，規定對於確定判決前所犯數罪有該條第1項但書各款
    所列情形，除受刑人請求檢察官聲請定應執行刑者外，不得
    併合處罰。是自該條修正施行之日起，關於得易科罰金之罪
    與不得易科罰金之罪，繫乎受刑人之請求與否，作為定執行
    刑之準則。而該修正條文，雖未明定受刑人請求定執行刑之
    期限，然為避免受刑人濫用其請求權，造成雙重獲利之情況
    ，於受刑人請求易科罰金時，若已有其他不得易科罰金之確
    定罪刑，檢察官應曉諭就得易科罰金之罪聲請易科罰金獲准
    後，即不得再請求定應執行刑，以免造成受刑人先選擇聲請
    易科罰金，於罰金繳納執行完畢後，又再選擇定應執行刑，
    冀求減輕其所定刑之刑度後，再扣抵該已執行易科罰金之刑
    期，造成執行結果不公平之情形（最高法院104年度台抗字
    第220號裁定意旨參照）。
四、查聲請人因詐欺案件，經臺灣高等法院以106年度上易字第1
    704號判決判處有期徒刑3年10月確定；又因妨害自由案件，
    經本院以106年度訴字第369號判決判處有期徒刑6月，如易
    科罰金，以新臺幣壹仟元折算壹日，嗣經臺灣高等法院以10
    7年度上易字第404號判決駁回聲請人之上訴而告確定。後因
    聲請人逃匿，經新竹地檢署於107年10月2日發布通緝，於10
    8年5月26日經苗栗縣警察局頭份分局緝獲歸案，由新竹地檢
    署於108年5月29日撤銷通緝。新竹地檢署以聲請人所犯上開
    2罪為符合數罪併罰案件，乃以「受刑人定執行刑或易科罰
    金意願回覆表」（下稱回覆表）詢問聲請人是否請求檢察官
    向法院聲請定應執行刑，並說明：「茲因刑法第50條新修正
    ，有關得易科罰金與不得易科罰金之案件，受刑人得請求檢
    察官聲請定執行刑，惟定執行刑後原本得易科罰金部分，將
    不得易科罰金」，經聲請人於108年5月27日勾選「否（不請
    求聲請合併定應執行刑）」，並於回覆表上簽名及蓋手印，
    嗣於110年1月21日就上開有期徒刑6月部分聲請易科罰金繳
    納完畢，經新竹地檢署於110年1月22日函告註銷該署108年
    執緝憲字第573號執行指揮書；聲請人復於110年1月29日提
    出聲請狀，向臺灣高等法院就上開2罪聲請定應執行刑，函
    轉新竹地檢署，新竹地檢署於110年3月2日函覆：「台端聲
    請所犯詐欺及妨害自由等案合併定應執行刑。經查台端於10
    8年5月27日簽具不請求聲請合併定應執行刑意願表，後於10
    9年12月24日具狀向本署聲請繳納妨害自由處有期徒刑6月易
    科罰金，經本署檢察官准許，由台端之家屬至本署於110年1
    月21日繳清易科罰金。是台端已不請求聲請定應執行刑並繳
    納易科罰金，故台端本次再度聲請合併定應執行刑一事，歉
    難辦理」等節，有本院被告前案紀錄表附卷可參，並經本院
    調閱前開案件全卷查核屬實。則依前揭說明，聲請人既於回
    覆表上表明就上開2罪不請求聲請合併定應執行刑，並已就
    得易科罰金之罪先予易科罰金，卻於嗣後再具狀聲請定執行
    刑，不僅有違誠信，亦破壞法之安定性；且若准許聲請人先
    就得易科罰金之罪易科罰金，嗣後再聲請定執行刑，無疑造
    成其雙重獲利之情況，相較於其他案件無足夠資力之受刑人
    僅能選擇全部之罪聲請定執行刑或僅就得易科罰金之罪易科
    罰金，而接受不能易科罰金之罪全部徒刑之執行，實質上造
    成執行不公平之結果，影響個案之具體妥當性。綜上，檢察
    官依法院之確定判決內容為指揮執行，自難指其執行之指揮
    有何違法或不當，本件聲請人之聲明異議為無理由，亦應予
    駁回。
五、依刑事訴訟法第486條，裁定如主文。 
中　　華　　民　　國　　110 　年　　4 　　月　　23　　日
                  刑事第三庭    法  官  黃怡文
以上正本證明與原本無異。
如不服本裁定，應於裁定送達後5日內向本院提出抗告狀。
中　　華　　民　　國　　110 　年　　4 　　月　　27　　日
                                書記官  謝沛真